【裁判字號】    91,簡,1099
【裁判日期】    920915
【裁判案由】    營利事業所得稅
【裁判全文】
臺北高等行政法院判決                            九十一年度簡字第一○九九號
    原      告  國際巨星婚紗攝影有限公司
    代  表  人  甲○○
    訴訟代理人  徐裕明（會計師）
    被      告  財政部臺灣省北區國稅局
    代  表  人  林吉昌（局長）
                送達代收人  .
    訴訟代理人  丙○○
右當事人間因營利事業所得稅事件，原告不服財政部中華民國九十一年十一月十八日
台財訴字第○九○○○六三六四九號訴願決定，提起行政訴訟，本院判決如左：
    主  文
原告之訴駁回。
訴訟費用由原告負擔。
    事  實
一、事實概要：原告民國八十六年度營利事業所得稅結算申報，列報營業收入淨額新
    台幣（下同）一八、六八五、○三六元、營業成本七、一○○、三一四元、營業
    費用一一、一七一、七○○元、全年所得額為四三、五二一元。被告初查關於營
    業收入部分，以調節欄下之減項列報其他三、三一一元未附相關證明，不予減除
    ，另查獲漏報銷貨收入二九八、七五二元，核定營業收入為一八、九八七、○九
    九元。就營業成本部分，原告出具按同業利潤標準核定之承諾書，並自行依法調
    整申報為七、一○○、三一四元，且就漏報銷貨收入二九八、七五二元亦按同業
    利潤標準毛利率百分之六十二核算營業成本一一三、五二五元，核定營業成本為
    七、二一三、八四○元，核定全年所得額為九一二、八七四元；另漏報銷貨收入
    二九八、七五二元部分，核算匿漏所得額為一八五、二二六元，並就所漏稅額四
    六、三○七元，處以○‧五倍罰鍰計二三、一○○元。原告不服，就漏報收入部
    分所得額之計算方式及罰鍰、保險費、佣金支出等項申報復查結果，除獲追認保
    險費四、六一○元外，其餘未獲變更，復就營業成本、佣金支出及罰鍰部分提起
    訴願，遭決定駁回，遂就佣金支出部分提起行政訴訟。
二、兩造聲明：
  (一)原告聲明：訴願決定及原處分關於佣金支出部分均撤銷。
  (二)被告聲明：駁回原告之訴。
三、兩造之陳述：
  (一)原告主張之理由：
    1.原告經營婚紗攝影業，於八十六年成立之初，為增闢客源，引進舊客推薦新客
      制度，凡新客持舊客「簽名」之推薦禮券消費，可折價三、六○○元，而舊客
      附上「身分證影本」等資料即可獲得現金一、○○○元至三、○○○元不等之
      佣金，故原告八十六年列報佣金支出一六五、○○○元係與營業有關，此有每
      張推薦禮券上舊客之簽名及身分證影本等資料可證，原告將之列為佣金支出自
      屬恰當。被告以原告未落實推薦禮券所載推薦人使用須知第四點規定「本卡未
      經主管簽章或加蓋證明章，視同無效」，謂佣金支出難據以查核認定，惟該規
      定係指新客折價三、六○○元是否有效，並不影響舊客因推薦成功而取得之佣
      金請求權。
    2.營利事業所得稅查核準則第九十二條第五項規定佣金支出之「原始憑證」，關
      於支付個人之佣金，應以「收據」為憑，惟法律行為之成立乃以不要式為原則
      ，以要式為例外，被告以收據必須具備一定方式，乃係增設法律所無之限制，
      且其未本於職權調查推薦者是否有收取佣金之事實而拘泥於推薦禮券之文義，
      與實質課稅原則相悖，認事用法顯有違誤。
  (二)被告主張之理由：
    1.原告申報佣金支出一六五、○○○元，原核定以原告未檢附簽收收據，且推薦
      券金額與入帳金額不合，是該佣金支出一六五、○○○元不予認列，核定佣金
      支出為零元。復查時，經核推薦禮券所載金額與每筆交易支付佣金之入帳金額
      不符，且原告仍未能檢具佣金受領人之相關簽收收據供核，自難證明其實際支
      付之事實。又推薦禮券所載推薦人使用須知第四點規定「本卡未經主管簽章或
      加蓋證明章，視同無效」，惟原告所檢附之推薦禮券並未有相關主管簽章或加
      蓋證明章，是其真實性及相關佣金支出尚難據以查核認定，而其亦未能就其佣
      金制度之相關活動內容或辦法提出具體說明。
    2.原告主張其為增闢客源引進舊客推薦新客制度，凡新客持舊客「簽名」之推薦
      券消費可折價三、六○○元，而舊客附上「身分證影本」等資料即可獲得現金
      一、○○○元至三、○○○元不等之佣金，故原告列報之佣金支出一六五、○
      ○○元自係與營業有關云云。惟查原告於復查時主張佣金制度，係每成功一筆
      交易即提供一、○○○元之佣金；於訴願時主張原來佣金支出每張推薦券金額
      為一、二○○元，介紹人為免扣繳申報而要求只要領一、○○○元即可，故將
      二○○元差額折讓；再於行政訴訟時主張新客持舊客「簽名」之推薦券消費可
      折價三、六○○元，而舊客附上「身分證影本」等資料即可獲得現金一、○○
      ○元至三、○○○元不等之佣金等語，惟其未能檢具佣金受領人之相關簽收收
      據供核，亦未能就其佣金制度之相關活動內容或辦法提出具體說明，且所檢附
      之推薦禮券並未有相關主管簽章或加蓋證明章，是相關佣金支出尚無具體資料
      茲據以查核認定，原告所訴尚無足採。
    理  由
一、按「佣金支出：一、佣金或手續費支出，其立有契約者，應與契約之約定相核對
    ，其超出部分應予剔除。．．．五、佣金支出之原始憑證如下：．．．（二）支
    付個人之佣金應以收據或書有受款人姓名、金額及支付佣金字樣之銀行送金單或
    匯款回條為憑。」為行為時營利事業所得稅查核準則第九十二條第一項及第五項
    所明定。
二、原告八十六年度營利事業所得稅結算申報，列報佣金支出一六五、○○○元，並
    未檢附佣金受領人簽收收據之事實，為原告所不爭執，是被告以其未能證明實際
    支付不予認列，揆諸首開規定，並無不合。原告雖主張其為增闢客源引進舊客推
    薦新客制度，凡新客持舊客「簽名」之推薦券消費可折價三、六○○元，而舊客
    附上「身分證影本」等資料即可獲得現金一、○○○元至三、○○○元不等之佣
    金，其列報之佣金支出一六五、○○○元係與營業有關，而所謂「收據」無須具
    備一定方式云云。惟所謂收據，須形式上觀之，收款人具名表示已收受款項之書
    面始足當之，原告所提推薦禮券上舊客之簽名及身分證影本等，自不足以認係收
    據。被告認其非支付佣金收據，並未增設法律所無之限制。況原告關於推薦禮券
    所載金額與每筆交易支付佣金之入帳金額不符，且未能提出實際支付流程之相關
    資料，難認所稱之佣金款項確實支付，另就每筆交易提供佣金之方式及數額，於
    復查、訴願及提起行政訴訟時不先後主張不符，其未能就其佣金制度之相關活動
    內容及辦法提出具體說明，被告以其相關佣金支出無具體資料據以查核認定，並
    非無據。從而原處分及訴願決定關於佣金支出部分均無違誤，原告仍執前詞聲請
    撤銷，為無理由，爰不經言詞辯論予以駁回（本件適用簡易訴訟程序）。
三、據上論結，本件原告之訴為無理由，依行政訴訟法第二百三十三條第一項、第九
    十八條第三項前段，判決如主文。
中    華    民    國    九十二    年       九        月      十五       日
                 臺 北 高 等 行 政 法 院   第 四 庭
                                   法  官  楊莉莉
右為正本係照原本作成。
本件以訴訟事件所涉及之法律見解具有原則性者為限，始得於本判決送達後二十日
內向本院提出上訴狀並表明上訴理由，如已於本判決宣示後送達前提起上訴者，應
於判決送達後二十日內補具上訴理由（均按他造人數附繕本），且經最高行政法院
許可後方得上訴。
中    華    民    國    九十二    年       九        月      十五       日
                                   書記官  王俊權


司法院資訊處製作；財團法人民間司法改革基金會備份。
